【裁判字號】    98,交聲,2099
【裁判日期】    980918
【裁判案由】    交管條例聲異
【裁判全文】
臺灣板橋地方法院交通事件裁定        98年度交聲字第2099號
原處分機關  交通部公路總局臺北區監理所
異  議  人  甲○○○
即受處分人
上列異議人即受處分人因違反道路交通管理處罰條例案件，對於
原處分機關於民國98年7 月16日所為之北監自裁字第裁40-C0000
0000號處分，聲明異議，本院裁定如下：
    主      文
原處分撤銷。
甲○○○不罰。
    理      由
一、原處分意旨略以：本件異議人即受處分人甲○○○於民國98
    年5 月21日上午11時19分許，騎乘車牌號碼U4-4108 號自用
    小客車，行經臺北縣樹林市○○路與大有路口，因紅燈左轉
    之違規行為，經臺北縣政府警察局樹林分局員警發覺後，以
    鳴笛、按喇叭示意停車受檢，詎異議人未加理會加速逃逸，
    經警記下車號，核對電腦車籍資料無誤後，逕行舉發之，案
    經移送原處分機關，爰依道路交通管理處罰條例第60條第1
    項、第63條規定，裁處罰鍰新臺幣（下同）3,000 元，並記
    違規點數1 點云云。
二、聲明異議意旨略以：伊於98年5 月21日中午回家途中，開車
    行經學勤路與大有路時紅燈左轉，當時警方敘述警車停於路
    口對角處，警員在車內錄影存證，警車之後有鳴警笛並跟隨
    在後，但因當天天氣炎熱，車內開冷氣，窗戶未開啟，致伊
    未聽到，且當時車速緩慢，因已接近住家地下停車場，並有
    停車片刻等地下室停車場開閘戶開啟，但警察始終未下車攔
    查，伊並未不服警方攔停稽查，爰依法聲明異議等語。
三、按法院受理交通事件，準用刑事訴訟法之規定，道路交通管
    處罰條例第89條前段定有明文，是以最高法院76年臺上字第
    4986號判例所揭櫫「認定犯罪事實所憑之證據，雖不以直接
    證據為限，間接證據亦包括在內，然而無論直接證據或間接
    證據，其為訴訟上之證明，須於通常一般之人均不致有所懷
    疑，而得確信其為真實之程度者，始得據為有罪之認定，倘
    其證明尚未達到此一程度，而有合理之懷疑存在而無從使事
    實審法院得有罪之確信時，即應由法院為諭知被告無罪之判
    決」之刑事訴訟法上重要原則，於法院審理違反道路交通管
    理處罰條例案件時，當有其適用，如法院踐行調查證據之程
    序後，就原處分機關所認定之行為人違規事實仍有合理懷疑
    ，而無法確信行為人有道路交通管理處罰條例各該處罰條文
    之構成要件事實時，即應依刑事訴訟上罪疑唯輕之原則，作
    有利於受處分人之認定。經查：
（一）本件異議人即受處分人甲○○○駕駛其所有之車牌號碼U4
      -4108 號自用小客車，於98年5 月21日上午11時19分許，
      行經有燈光號誌管制之臺北縣樹林市○○路與大有路之交
      岔路口，有闖紅燈之違規行為，且當時異議人於闖紅燈之
      後，並未停車即予離去等情，均為異議人所不爭執，且經
      證人即執勤員警乙○○到庭結證屬實，此部分事實堪信為
      真實。
（二）又證人即舉發員警乙○○於本院訊問時雖證稱：伊看到該
      車直接紅燈左轉，也就是直接從學勤路左轉大有路，伊隨
      後馬上鳴警報器，且按喇叭，但是系爭車輛沒有停下來，
      其對鳴警報器、按喇叭完全沒有反應，連踩煞車的動作都
      沒有，且直接開進地下停車場，而該地下停車場距離路口
      還有一段路，因大有路是雙向各只有一個車道的道路，當
      時該路段的車流正常，所以伊很難超車到系爭車輛前面攔
      停等語（見本院98年9 月10日訊問筆錄）。惟參酌一般違
      規紅燈左轉之駕駛人，在進行左轉動作之際，自會特別注
      意垂直路段是否有來車，至於對向車道之車輛，因同屬於
      紅燈禁止行車之狀態，非必然仍加以高度注意，如此異議
      人未察知舉發員警車輛之鳴警報器、按喇叭之行為，即非
      無可能。況證人乙○○縱證述當時其曾鳴警報器及按喇叭
      ，然其既未進一步以其他動作，針對異議人車輛作出明顯
      攔停舉動，則在異議人車輛之行徑方向並無明顯改變、偏
      離或察覺警方之攔停而加速離去之情形下，衡酌該時地之
      交通流量及環境，實難遽認異議人確實聽聞、注意警車係
      在對伊所駕駛之車輛警示停車之意。再證人雖復證稱警車
      旋即追躡於後，並仍以鳴警報器及按喇叭之方式示意停車
      ，然亦證稱除此之外，並無作其他攔停舉動。則異議人是
      否確實知悉警員之攔停因而拒絕稽查逃逸，實有疑問。是
      原處分機關以該車駕駛人未停車受檢之客觀事實，即逕推
      論其必係拒絕停車接受稽查而逃逸，率爾將其他有利於該
      車駕駛人之合理可能均予排除，尚嫌速斷。
四、綜上所述，本件駕駛人是否有拒絕停車接受稽查之故意，仍
    有合理懷疑存在，本院復查無其他積極證據足認該車駕駛人
    有上開違規之故意，即屬不能證明異議人之車輛有拒絕停車
    接受稽查而逃逸之違規。原處分未予詳查，遽予裁罰，尚有
    未洽，故本件聲明異議為有理由，原處分應予撤銷，另諭知
    異議人不罰，以昭審慎。
據上論斷，應依道路交通案件處理辦法第20條前段，裁定如主文
。
中    華    民    國    98    年    9     月    18    日
                  交通法庭   法  官  李君豪
以上正本證明與原本無異。
如不服本裁定，應於裁定送達後5日內敘明抗告理由，向本院提
出抗告狀。
                             書記官  金和國
中    華    民    國    98    年    9     月    18    日


司法院資訊處製作；財團法人民間司法改革基金會備份。
